最高法院刑事判決　　　　　　九十四年度台上字第三五七九號
　　上　訴　人　乙○○
　　　　　　　　　　　　號在.
　　選任辯護人　施習盛律師
　　上　訴　人　甲○○
　　　　　　　　　　　　15弄.
　　選任辯護人　劉祥墩律師
　　　　　　　　方裕元律師
上列上訴人等因強盜殺人案件，不服台灣高等法院中華民國九十
四年三月二十五日第二審更審判決（九十三年度上重更(二)字第五
０號，起訴案號：台灣桃園地方法院檢察署九十一年度偵字第一
八五二七號），提起上訴，本院判決如下：
    主  文
原判決撤銷，發回台灣高等法院。
    理  由
本件原判決撤銷第一審關於上訴人甲○○部分之判決，變更起訴
法條，改判仍論處甲○○共同犯強盜罪而故意殺人罪刑（處有期
徒刑拾年）；又維持第一審變更起訴法條，論處上訴人乙○○
共同犯強盜罪而故意殺人罪刑（處死刑，褫奪公權終身）之判決
，駁回乙○○在第二審之上訴，固非無見。
惟按被告陳述其自白係出於不正之方法者，應先於其他事證而為
調查，該自白如係經檢察官提出者，法院應命檢察官就自白之出
於自由意志，指出證明之方法，刑事訴訟法第一百五十六條第三
項定有明文。本件原判決理由中對於甲○○辯稱其第一次警詢時
之供述，係遭警員誘導云云，固已加指駁，但其中以「且被告甲
○○又無何積極事證足資證明其所述之被刑求為真，是其所述之
被刑求，自無可採」為理由之一，核與上開規定有違，自非適法
。又原判決以乙○○辯稱：其原本要被害人交出賭博欠錢者阿木
、美雲之資料，不是要去搶劫云云。被告甲○○辯稱：是乙○○
說有人欠他賭債，邀同一起去要債，其係案發當日出發前才知道
乙○○帶了電擊棒、水果刀，乙○○以電擊棒電金楊美玉又刺殺
金楊美玉時，其僅旁觀並未出手協助，亦未下手搜索財物等語，
均屬臨訟卸責之詞，雖已加指駁並已說明其證據取捨及判斷之理
由。但查原判決引為認定犯罪事實之甲○○在警訊之自白中「因
前幾天乙○○便和我說要到中壢找金媽要錢，如果金媽不給的話
，就要殺金媽滅口，我便說好，後我便於今日五點到阿喨板橋的
家樓下等他（依第一審勘驗錄影帶所顯示，此部分應補充：乙○
○跟我說要到中壢找金媽，要所欠的錢，但沒說什麼錢，如果討
到的話一起分，拿不到錢就直接動手殺金媽）」等語（見原判決
第四頁），如應補充部分無訛，參酌證人王石朋、江素蘭之證言
（見原判決第九、一０頁），乙○○所稱其本意是去要賭債之事
，並非全然無據，對上開甲○○有利於乙○○之供述證據，原判
決未加取捨及為何不足採信，並未說明其理由，亦非適法。又死
刑之存在，就現階段刑事政策而言，與其說是一種報應主義之產
物，無寧說是對於某種特別犯罪，實現理性正義的需求，並為維
護社會秩序或增進公共利益所必要。由於死刑之諭知，為生命之
剝奪，具有不可回復性，基於對生命價值、生命權及人道之基本
尊重，法官在諭知死刑之判決前，除應就該個案整體觀察，審酌
刑法第五十七條所列舉科刑輕重之事項外，亦應審酌其他一切情
狀，包括近一、二年來其他相類似個案有無量處死刑之情形，避
免有失衡平，以及是否罪無可逭，非執行死刑不足以實現理性正
義，並為維護社會秩序或增進公共利益所必要等情狀，並應於判
決內說明其理由，始為適法。原判決維持第一審論處乙○○死刑
，除說明其犯罪之手段及犯罪後之態度外，並未說明其是否已審
酌刑法第五十七條其他各款所列舉科刑輕重之事項，及為何非執
行死刑不足以實現理性正義，並為維護社會秩序或增進公共利益
所必要等其他一切情狀之理由，亦有判決理由不備之違法。上訴
人等上訴意旨分別指摘原判決不當，尚非全無理由，應認仍有撤
銷發回更審之原因。
據上論結，應依刑事訴訟法第三百九十七條、第四百零一條，判
決如主文。
中　　華　　民　　國　九十四　年　　七　　月　　七　　日
                      最高法院刑事第六庭
                          審判長法官  莊　登　照
                                法官  洪　明　輝
                                法官  黃　一　鑫
                                法官  魏　新　和
                                法官  林　秀　夫
      本件正本證明與原本無異
                                      書  記  官
中　　華　　民　　國　九十四　年　　七　　月　十四　　日
                                                Ｒ
